【裁判字號】    98,消債抗,239
【裁判日期】    980618
【裁判案由】    聲請更生程序
【裁判全文】
臺灣高雄地方法院民事裁定           98年度消債抗字第239號
抗  告  人  甲○○
上列抗告人因聲請更生程序事件，對於本院98年度消債更字第58
號裁定提起抗告，本院裁定如下：
    主  文
抗告駁回。
抗告程序費用新台幣壹仟元由抗告人負擔。
    理  由
一、抗告意旨略以：抗告人有不能清償債務情事，前已提出債權
    人清冊，以書面向最大債權金融機構板信商業銀行請求共同
    協商債務清償方案，於民國95年10月協商成立並約定每月償
    還新臺幣（下同）18,631元，惟因抗告人每月收入扣除一般
    生活支出後，顯無法再繼續履行原協議條件，而於97年7 月
    起毀諾。惟與銀行協商之條件，抗告人並無協商之空間，抗
    告人每月收入僅42,585元，扣除每月必要支出24,000元及民
    間借款每月15,000元、連帶債務每月12,000元後，顯已無力
    繼續履行原協商條件，而於97年間重起協商，惟經最大債權
    銀行以前曾參與協商為由通知協商不成立。抗告人爰依法聲
    請裁定准予更生，乃原審法院不察，竟以抗告人並無不可歸
    責事由為由駁回抗告人之聲請，爰依法提起本件抗告等語，
    並聲明：原裁定廢棄。
二、按「為使負債務之消費者得依本條例所定程序清理其債務，
    以調整其與債權人及其他利害關係人之權利義務關係，保障
    債權人之公平受償，謀求消費者經濟生活之更生及社會經濟
    之健全發展，特制定本條例。」、「債務人不能清償債務或
    有不能清償之虞者，得依本條例所定更生或清算程序，清理
    其債務」，消費者債務清理條例第3 條定有明文。是消費者
    債務清理條例之立法，其中心思想乃認陷於經濟上困境之消
    費者若任其於惡性循環之債務窘境中自生自滅，其將衍生嚴
    重之社會問題，致難以維持安定之社會經濟秩序，故有予之
    分別情形依更生或清算之程序清理其債務之必要，藉以妥適
    調整其與各相關債權人等間之權利義務關係，以謀求消費者
    經濟生活之更生機會，從而健全社會經濟發展。惟私法上之
    債之關係，係以當事人間之信賴關係為基礎，為社會經濟組
    織之重要支柱。當事人於以法律行為追求自己之利益之際，
    亦應顧及對方之利益，並考量債權債務在社會上之作用，本
    於誠實及信用之原則，行使其債權及履行其債務。故債務人
    之消費者欲以上開條例為其所負義務之調整者，自應本於誠
    信原則之本旨，僅在其不能清償債務或有不能清償之虞而使
    其陷於經濟上之困境時始得准許之。以避免其藉此善意之立
    法而惡意圖謀減免債務，致使社會陷於道德之危險，並因此
    使信用緊縮而造成社會經濟之動盪。
三、經查：
  (一)抗告人主張已於消費者債務清理條例成立後重新向最大債權
    銀行板信商業銀行請求協商，並非以發生不可歸責於己之事
    由致履行顯有重大困難為由而聲請協商等語。經查，抗告人
    95年協商當時，台灣銀行並未加入前次協商，此有抗告人95
    年之協議書暨還款計畫表及聯合金融徵信中心債權人清冊在
    卷可查（原審卷第21頁、第106至107頁），抗告人於97年間
    重新向板信銀行請求協商，經以曾參與前置協商成立或銀行
    公會協商機制成立為由通知協商不成立，此亦有板信商業銀
    行前置協商退件通知函在卷可查（原審卷第20頁），抗告人
    主張其係因不能清償或有不能清償之虞為由聲請更生，應屬
    有據。
  (二)抗告人雖主張其尚有民間借款及連帶債務，並提出借據為證
    （原審卷第19頁），惟抗告人就民間債務未能提出還款紀錄
    供參，所提出之借據僅抗告人自己書立及用印，尚非足以證
    明其確有該筆債務，就連帶債務亦均未舉證以實其說，若逕
    以認定為抗告人之債務，將妨礙其他債權人公平受償之權，
    是抗告人此部分之主張，礙難採信。
  (三)抗告人主張其每月需支出其與配偶許玉冠之生活費12,000元
    ，許玉冠現已無所得而未能與抗告人共同分擔生活必要費用
    支出等語，惟抗告人均未舉證以實其說，尚難逕認其為真實
    ，是原審認定許玉冠需與抗告人共同分擔扶養費用每人每月
    6,000 元乙情，應屬有理。抗告人並主張其每月需支出房租
    6,000元，並提出房屋租賃契約為證（原審卷第8頁），惟查
    抗告人所承租之地址為高雄縣鳥松鄉○○路25號，抗告人所
    提出之水電、電信費收據則均為抗告人戶籍址之高雄縣鳳山
    市○○路○段56之4 號，是抗告人既以鳳山市上開房屋為主
    要生活處所，其另承租鳥松鄉○○路之房屋是否仍有必要實
    屬可議，抗告人亦未就其房租支出之必要盡其說明及舉證責
    任，是其主張自難認定為真。
  (四)抗告人每月收入為42,585元，業據其提出薪資明細等件為證
    ，已足認定。則抗告人之所得扣除其生活費用支出6,000元
    及扶養費用每月5,000元後，每月尚餘逾30,000元可供還款
    之用，並非不能支應每月協商還款金額，應無不能清償之情
    事。且抗告人之債務總額雖達2,033,840元，為每月還款金
    額之67倍，仍得於5、6年間清償完畢，應無不能清償之虞。
四、綜上，抗告人之抗告理由，均非可採。原審法院認抗告人雖
    有毀諾之事實，惟抗告人既未舉證證明其於協商成立後，究
    有何不可歸責於己之事由，致履行顯有重大困難雖認定標準
    有所疏失，惟抗告人並無不能清償或不能清償之虞，而不符
    更生之要件，其聲請更生自屬無據。從而原審裁定駁回抗告
    人更生之聲請，並無違誤。抗告意旨指摘原裁定不當，求予
    廢棄，為無理由，應予駁回。
五、據上論結，本件抗告為無理由，依消費者債務清理條例第15
    條，民事訴訟法第495 條之1 第1 項、第449 條第1 項、第
    95條、第78條，裁定如主文。
中    華    民    國    98    年    6     月    18    日
                  民事第四庭  審判長法  官  林玉心
                                    法  官  郭文通
                                    法  官  陳樹村
上為正本係照原本作成。
本裁定不得抗告。
中    華    民    國    98    年    6     月    18    日
                                    書記官  葉姿敏


司法院資訊處製作；財團法人民間司法改革基金會備份。
